臺灣新竹地方法院民事判決　九十一年訴字第四一七號
　　原　　　告　丁○○
　　被　　　告　丙○○
　　　　　　　　乙○○
　　　　　　　　甲○○
右當事人間請求損害賠償事件，本院判決如左：
    主    文
被告應連帶給付原告新台幣肆拾玖萬壹仟玖佰貳拾柒元，及自民國九十一年七月九日
起至清償日止按年息百分之五計算之利息。
原告其餘之訴駁回。
訴訟費用由被告連帶負擔八分之七，餘由原告負擔。
本判決第一項於原告以新台幣壹拾陸萬元供擔保後，得假執行。
原告其餘假執行之聲請駁回。
    事    實
甲、原告方面：
壹、聲明：一、被告應給付原告新台幣（下同）六十萬七千八百二十九元，及自最後
    起訴狀繕本送達翌日起至清償日止按年息百分之五計算之利息。二、聲請以供擔
    保為條件之假執行宣告。
貳、陳述：
  一、伊前於八十九年六月間，因賭博輸錢而積欠被告丙○○三十六萬元，其中一萬
      元以現金清償，三十五萬元則以票載發票日為八十九年七月二十八日之同額客
      票乙紙給付，詎前述客票屆期不獲兌現，被告丙○○乃屢次前往伊與訴外人范
      孝崇合夥開設位於新竹縣竹北市○○路一四三之六號之竣晟金屬廣告公司（下
      稱峻晟公司），欲向伊索債未遇。竟於八十九年八月二日中午時分，被告丙○○偕同被告乙○○二度至峻晟公司找伊，范孝崇告以伊尚未前來工作後，二人
      即行離去，嗣伊到公司工作，被告丙○○則於同日下午二時許，先是一人獨自
      前來，開口向伊索討欠款，因伊支吾以對，被告丙○○即以竣晟金屬廣告公司
      內之電話，打被告甲○○之0000000000號行動電話，電召被告甲○○及乙○○前來助陣，邱、陳二人旋即趕至，被告丙○○、甲○○及乙○○三
      人竟不顧忌范孝崇仍在公司內，而共同基於妨害自由之犯意聯絡，先則威嚇伊
      務須於短期內清償欠款完畢，否則將對其家人不利等，繼之拿出乙紙空白本票
      ，強逼伊依渠等指示在其上記載發票日為八十九年七月二十八日，到期日為八
      十九年八月一日，面額為三十五萬元，並在發票人欄簽名、蓋指印及填載住址
      ，用以交換前述客票，接著三人又命丁○○拿出身分證以核對本票填載有無不
      實，惟伊不從，三人遂欺近伊搜身經伊反抗，被告丙○○竟竟拿起原放置在公
      司沙發上之工具尖嘴鉗乙支，伊身體猛刺，被告甲○○及乙○○二人亦與基於
      犯意聯絡，衝上前去助陣，共同追殺伊，范孝崇見狀甚感害怕，乃走到外面欲
      打電話找朋友前來協助，惟尚未打通，即看到被告丙○○、甲○○及乙○○三
      人走出來駕車離去，范孝崇便走回公司內，因見伊神情恍忽，且左手臂直流血
      ，立刻將伊載至新竹縣竹北市新仁醫院救治等事實，業經臺灣新竹地方法院檢
      察署檢察官（八十九年度偵字第四六０八、四六七一、六０一四號）起訴被告
      等涉犯殺人罪嫌在案。
  二、伊因被告等之侵權行為所受損害為：
    （一）伊受傷後，先後至各醫院診治，共支付醫藥費八千一百元。
    （二）伊於八十九年八月二日至八月十日因被告所造成之傷害住院，期間因行動
          不便無法自行照料生活起居，伊妻必須日夜照顧，此種親屬間之恩惠不能
          加惠於加害人，依長庚紀念醫院之看護工全日班每日二千一百元計算，伊
          得請求九日之看護費共一萬八千九百元。
    （三）伊受傷後，自八十九年八月二日起自八十九年九月十七日止不能工作，因
          伊與范孝崇合資開設峻晟公司，每人各占有二分之一股份，其受傷前每月
          淨利為二十八萬四千七百六十八元，因伊受傷致淨利降低為十九萬一千零
          九十九元，每月平均損失九萬三千六百六十九元，其中半數即為伊所受損
          失即四萬六千八百三十五元，計一個半月無法工作損失共七萬零二百五十
          二元。
    （四）原告因身體受傷，精神肉體所受痛苦甚大，提出告訴後被告等又多次前往
          伊住處恐嚇伊家人，及多次於夜半以恐嚇電話騷擾伊，故請求非財產上損
          害賠償金額五十萬元。
  三、右述各項損害，均係被告等共同不法侵害所生之結果，應負連帶賠償責任，為
      此依侵權行為法律關係提起本件訴訟。
、證據：提出起訴書、醫療費用收據、診斷證明書、刑事判決影本一份為證。
乙、被告等未於最後言詞辯論其日到場，據其以前到場所為聲明陳述略以：
壹、聲明：駁回原告之訴及假執行之聲請。
貳、陳述：對於刑事判決認定渠等共同傷害原告及原告於八十九年八月二日至八月十
    日住院期間由原告之妻古瑞蓮看護均不爭執。
丙、本院依職權調閱被告丙○○、甲○○及乙○○本院九十年度訴字第三六０號殺人
    未遂刑事案卷。
    理    由
甲、程序部分：
    被告丙○○、甲○○及乙○○未於最後言詞辯論其日到場，核均無民事訴訟法第
    三百八十六條各款所列情事，爰准原告之聲請，由其一造辯論而為判決。
乙、實體部分：
一、本件原告主張：被告丙○○、甲○○及乙○○於八十九年八月二日，在新竹縣竹
    北市○○路一四三之六號伊與范孝崇合資開設之竣晟公司，共同基於妨害自由之
    犯意聯絡，先則威嚇伊務須於短期內清償欠款完畢，否則將對其家人不利等，繼
    之拿出乙紙空白本票，強逼伊依渠等指示簽發，嗣被告丙○○更拿起原放置在公
    司沙發上之工具尖嘴鉗乙支，朝伊身體猛刺，被告甲○○及乙○○二人亦與基於
    犯意聯絡，衝上前去助陣，共同追殺伊致伊身體多處受傷，經范孝崇將伊送醫救
    治等情，業據提出臺灣新竹地方法院檢察署八十九年度偵字第四六０八、四六七
    一、六０一四號起訴書、新竹縣竹北市新仁醫院醫療費用收據、長庚紀念醫院診
    斷證明書各一份為證，復為被告等所不爭執。而被告丙○○、甲○○及乙○○共
    同以脅迫使人行無義務之事及共同傷害人之身體，分別經判處罪刑確定乙節，亦
    經本院依職權調取被告丙○○、甲○○及乙○○本院九十年度訴字第三六０號殺
    人未遂刑事案卷核閱無誤，原告上開主張之事實自堪信為真實。
二、被告等共同不法侵害原告之身體，既經認定，彼等對於原告因而所受之損害，自
    應負連帶賠償責任。茲就原告主張之損害額審酌如次：
（一）增加生活上之需要之費用：
  １．醫療費用部分：
      原告主張：伊受傷後，先後至各醫院診治，共支付醫藥費八千一百元等情，業
      據其提出新竹縣竹北市新仁醫院醫療費用收據八紙附卷為證。惟其中編號00
      000000號費用明細表及編號0000000號費用收據，均記載金額為
      三千三百七十五元，原告復自陳：二者是同一筆支出等語，則此部分顯屬重複
      計算，又其上記載之證書費一千九百五十元亦非必要，均應予扣除；其餘醫療
      費依原告所受傷害及各收據載明治療費別，自屬治療上之必要費用，被告等對
      此亦未爭執。故原告因被告等之侵權行為支出醫療費用共計二千七百七十五元
      及利息，即應由被告等連帶賠償原告，逾此部分之請求為無理由，應予駁回。
  ２．看護費用部分：
      原告主張：伊於八十九年八月二日至八月十日因被告所造成之傷害住院，期間
      因行動不便無法自行照料生活起居，伊妻古瑞蓮日夜照顧等情，為被告所不爭
      執。按對於被害人因傷住院需人看護而支付看護費用，得請求加害人賠償，素
      無異論（參最高法院四十四年台上字第一七００號、五十八年台上字第一六０
      號、一二六九號判決）。則本件應審究者，即為原告住院期間是否確需人看護
      ，而支付之看護費用是否必要。經查：原告因被告等之傷害行為，受有左胸部
      四處深刺傷（二乘二公分）、左腿部三處深刺傷（二乘二公分）、左肩部五處
      深刺傷（二乘二公分）之傷害，為前揭刑事判決所認定，並據原告提出長庚紀
      念醫院診斷證明書一紙為憑，足徵原告行動不便，日常生活難以自理，實有於
      住院期間及復健期間僱用看護之必要，從而原告主張被告應賠償增加生活需要
      之看護費用，於法有據。又原告之妻古瑞蓮照顧原告之起居，固係出於與原告
      之感情，但看護所付出之勞力，並非不能評價為金錢，倘只因兩者關係密切而
      免除支付義務，此種基於親誼關係之恩惠，自不能嘉惠於加害人，故應衡量及
      比照僱用看護之情形，認仍得向加害人請求賠償。而原告主張依長庚醫院看護
      費每日二千一百元計算看護費用乙節，業據提出臺灣嘉義地方法院八十八年訴
      字第四六七號民事判決為佐，本院核其費用及計算方式尚屬合理，且被告等對
      此復未爭執，從而原告主張被告應給付住院九日之看護費共一萬八千九百元，
      即屬可取，應予准許。
（二）就減少勞動能力部分：
      按身體或健康受侵害，而減少勞動能力者，其減少及殘存勞動能力之價值，不
      能以現有之收入為準，應以其能力在通常情形下可能取得之收入為標準；應就
      被害人受侵害前之身體健康狀態、教育程度、專門技能、社會經驗等方面酌定
      之，不能以一時一地之工作收入為準，最高法院六十一年度台上字第一九八七
      號、六十三年度台上字第一三九四號判例意旨可資參照。經查，原告主張：伊
      受傷後，自八十九年八月二日起自八十九年九月十七日止不能工作，因伊與范
      孝崇合資開設峻晟公司，每人各占有二分之一股份，其受傷前每月淨利為二十
      八萬四千七百六十八元，因伊受傷致淨利降低為十九萬一千零九十九元，每月
      平均損失九萬三千六百六十九元，其中半數即為伊所受損失即四萬六千八百三
      十五元，計一個半月無法工作損失共七萬零二百五十二元等事實，業據提出新
      竹縣營業人銷售額與稅額申報書六紙為憑，並有證人范孝崇於刑事案件訊問時
      證稱：峻晟公司是伊與原告合資開設，事發以後原告就沒有去公司工作等語可
      稽（見前開刑事案件九十一年四月十二日訊問筆錄第二頁）。且觀諸原告係受
      有左胸部四處深刺傷（二乘二公分）、左腿部三處深刺傷（二乘二公分）、左
      肩部五處深刺傷（二乘二公分）之傷害，其傷勢非輕，堪信原告主張伊受傷後
      ，自八十九年八月二日起自八十九年九月十七日止不能工作乙節為真實，應認
      原告於受傷後一個半月內減少勞動能力之程度為百分之百。又就原告於通常情
      形下可能取得之收入而言，經核其所主張之計算方式及標準，亦尚足採。從而
      ，原告主張其因本件傷害自八十九年八月二日起自八十九年九月十七日止，計
      一個半月無法工作所減少勞動能力之損害計七萬零二百五十二元，為有理由，
      應予准許。
（三）非財產上損害賠償部分：
      原告主張：伊因被告等之侵權行為致身體受傷，精神肉體所受痛苦甚大，提出
      告訴後被告等又多次前往伊住處恐嚇伊家人，及多次於夜半以恐嚇電話騷擾伊
      ，故請求非財產上損害賠償金額五十萬元等語。查原告受有如前所述之傷勢，
      並住院九日且一個半月無法工作；而被告等以強制手段脅迫原告簽發本票，又
      因細故即以暴力手段以利器刺傷原告，衡情原告之肉體、精神自必受極大痛苦
      ，本院斟酌實際情況及兩造之身分、地位，認原告請求精神慰撫金五十萬元，
      稍嫌過高，應予核減為四十萬元，始屬公允，其逾此數額之請求，為無理由。
三、綜上所述，原告依侵權行為法律關係請求被告等連帶給付四十九萬三千八百七十
    七元，及自最後起訴狀繕本送達翌日即民國九十一年七月九日起，至清償日止，
    按年息百分之五計算之利息，為有理由，應予准許，逾此部分為無理由，應予駁
    回。
四、原告陳明願供擔保，聲請宣告假執行，經核其勝訴部份，合於法律之規定，爰酌
    定相當之擔保金額宣告之；其餘假執行之聲請，因訴之駁回而失所依附，不予准
    許。
五、據上論結，本件原告之訴，為一部有理由，一部無理由，並依民事訴訟法第三百
    八十五條第一項前段、第七十九條但書、第八十五條第二項、第三百九十條第二
    項，判決如主文。
中　　　華　　　民　　　國　　九十一　　年　　　十　　　月　　三十  　　日
                                  臺灣新竹地法院民事第一庭
　　　　　　　　　　　　　　　　　　　　　　審判長法　　　官　吳上晃
　　　　　　　　　　　　　　　　　　　　　　　　　法　　　官　林南薰
　　　　　　　　　　　　　　　　　　　　　　　　　法　　　官　鄭子俊
右為正本，係照原本作成。
如對本判決上訴，須於判決送達後廿日內向本院提出上訴狀。
~B法院書記官　林美足
中　　　華　　　民　　　國　　九十一　　年　　　十　　　月　　三十  　　日
